臺灣桃園地方法院刑事裁定
111年度聲判字第34號
聲  請  人  
即  告訴人  張進興

            蔡昀臻

告訴代理人  陳純仁律師
被      告  徐進宗


            范倚瑄

            許美香
上列聲請人因被告詐欺等案件，不服臺灣高等檢察署檢察長中華
民國111年4月19日111年度上聲議字第3444號駁回聲請再議之處
分（原不起訴處分案號：111年度偵字第6999號），聲請交付審
判，本院裁定如下：
    主  文
聲請駁回。
    理  由
一、按告訴人接受不起訴處分書後，得於7日內以書狀敘述不服
    之理由，經原檢察官向直接上級法院檢察署檢察長或檢察總
    長聲請再議；上級法院檢察署檢察長或檢察總長認再議為無
    理由者，應駁回之；告訴人不服上級法院檢察署檢察長或檢
    察總長認再議為無理由而駁回之處分者，得於接受處分書後
    10日內，委任律師提出理由狀，向該管第一審法院聲請交付
    審判；法院認交付審判之聲請不合法或無理由者，應駁回之
    ，刑事訴訟法第256條第1項前段、第258條前段、第258條之
    1第1項、第258條之3第2項前段分別定有明文。本件聲請人
    即告訴人張進興、蔡昀臻（下稱告訴人）告訴被告徐進宗、
    范倚瑄、許美香涉犯詐欺等案件，經臺灣桃園地方檢察署檢
    察官以111年度偵字第6999號為不起訴處分，告訴人張進興
    、蔡昀臻不服聲請再議，經臺灣高等檢察署檢察長以111年
    度上聲議字第3444號認再議無理由而駁回再議，該處分書於
    民國111年4月28日對告訴人張進興、蔡昀臻送達等情，業經
    本院調閱上開案件卷宗核閱無訛，而告訴人張進興、蔡昀臻
    於111年5月6日委任律師向本院提出本案聲請，此有刑事委
    任狀、本院收狀戳章附卷可稽，揆諸前揭規定所示，告訴人
    張進興、蔡昀臻向本院提起本案聲請交付審判，合於「再議
    前置原則」及「強制律師代理」等要件，並於法定聲請期間
    提出聲請，均符法定程序，先予敘明。
二、聲請交付審判意旨略以：被告徐進宗與告訴人張進興因合作
    投資而發生糾紛，告訴人張進興於102年8月8日上午9時，應
    地政士唐嘉才邀約前往其址設於桃園市○○區○○路000巷00號
    之事務所，欲與被告徐進宗商討事宜，被告徐進宗竟基於恐
    嚇之犯意，偕同1名真實姓名年籍不詳之友人前來，該友人
    並故意拉扯褲管露出槍管，威脅要一槍打死告訴人張進興，
    使告訴人張進興心生畏懼，致生危害於告訴人張進興之安全
    。又告訴人張進興、蔡昀臻為解決與被告徐進宗之前開矛盾
    ，另請其他友人居中協調，而匯款新臺幣（下同）1,150萬
    元至被告范倚瑄之銀行帳戶內，然被告徐進宗、范倚瑄、許
    美香均明知上情，竟仍基於詐欺取財之犯意，分於其等與告
    訴人2人之民事訴訟程序中（臺灣新北地方法院103年度重訴
    字第875號、臺灣高等法院104年度重上字第1142號、最高法
    院109台上字第289號等案件），一再否認及此，致承辦上開
    案件之法官因此陷於錯誤，而為不利於告訴人2人之判決。
    因認被告徐進宗、范倚瑄、許美香均涉犯刑法第339條第1項
    之詐欺取財罪嫌、被告徐進宗另涉犯刑法第305條之恐嚇危
    害安全罪嫌，而認原不起訴處分、駁回再議處分，顯非適法
    ，爰依法聲請交付審判等語。
三、按法院認交付審判之聲請不合法或無理由者，應駁回之，刑
    事訴訟法第258條之3第2項前段定有明文。次按刑事訴訟法
    第258條之1規定告訴人得向法院聲請交付審判，揆其立法意
    旨，係對於「檢察官不起訴裁量權」制衡之一種外部監督機
    制，法院之職責僅在就檢察官所為不起訴之處分是否正確加
    以審查，藉以防止檢察機關濫權，依此立法精神，同法第25
    8條之3第3項規定「法院就交付審判之聲請為裁定前，得為
    必要之調查」，所謂「得為必要之調查」，係指調查證據之
    範圍應以偵查中曾顯現者為限，不可就新提出之證據再為調
    查，亦不可蒐集偵查卷宗以外之證據，否則將與刑事訴訟法
    第260 條之再行起訴規定混淆不清。法院於審查交付審判之
    聲請有無理由時，除認為告訴人所指摘不利被告之事證，未
    經檢察機關詳為調查或斟酌，或不起訴處分書所載理由違背
    經驗法則、論理法則或其他證據法則者外，不宜率予交付審
    判。所謂告訴人所指摘不利被告之事證，未經檢察機關詳為
    調查，係指告訴人所提出請求調查之證據，檢察官未予調查
    ，且若經調查，即足以動搖原偵查檢察官事實之認定及處分
    之決定，倘調查結果，尚不足以動搖原事實之認定及處分之
    決定者，仍不能率予交付審判。是本院就本案所應審查者，
    即在於不起訴處分書所載理由是否有違背經驗法則、論理法
    則或其他證據法則之情事，或是否有告訴人請求調查足資動
    搖原偵查檢察官事實認定及處分決定之證據，而未經檢察機
    關詳為調查者。況案件一經法院裁定交付審判，即如同檢察
    官提起公訴，使案件進入審判程序，則法院裁定交付審判之
    前提，必須偵查卷內所存證據已達刑事訴訟法第251條第1 
    項所謂「足認被告有犯罪嫌疑」程度，亦即案件已經跨越起
    訴門檻，檢察官未行起訴情形下而言。縱法院事後審查交付
    審判案件，對於檢察官所認定事實或有不同判斷，但如該案
    件仍須另行蒐證偵查始能判斷應否交付審判者，因交付審判
    審查制度並無如同再議救濟制度得為發回原檢察官續行偵查
    之設計，法院仍應依同法第258條之3第2項前段規定，以聲
    請無理由裁定駁回。　　　　　　　　　
四、告訴人張進興、蔡昀臻雖以前揭聲請交付審判狀所載情詞，
    認被告徐進宗、范倚瑄、許美香均涉犯刑法第339條第1項之
    詐欺取財罪嫌、被告徐進宗另涉犯刑法第305條之恐嚇危害
    安全罪嫌，而向本院聲請交付審判，惟查：
  ㈠被告徐進宗涉犯恐嚇危害安全罪部分：
　⒈按告訴人之告訴，係以使被告受刑事訴追為目的，是其陳述
    是否與事實相符，仍應調查其他證據以資審認。被害人就被
    害經過所為之陳述，其目的在於使被告受刑事訴追處罰，與
    被告處於絕對相反之立場，其陳述或不免渲染、誇大。是被
    害人縱立於證人地位具結而為指證、陳述，其供述證據之證
    明力仍較與被告無利害關係之一般證人之陳述為薄弱。從而
    ，被害人就被害經過之陳述，除須無瑕疵可指，且須就其他
    方面調查又與事實相符，亦即仍應調查其他補強證據以擔保
    其指證、陳述確有相當之真實性，而為通常一般人均不致有
    所懷疑者，始得採為論罪科刑之依據，非謂被害人已踐行人
    證之調查程序，即得恝置其他補強證據不論，逕以其指證、
    陳述作為有罪判決之唯一證據。
　⒉查證人唐嘉才於偵訊時證稱：我在102年8月8日當天在址設於
    桃園市○○區○○路000巷00號之事務所內並沒有看到槍，我也
    沒有印象被告徐進宗有恐嚇告訴人張進興等語（見偵6999卷
    第31頁），又經臺灣桃園地方檢察署檢察官檢附告訴人張進
    興之刑事案件報案三聯單，函詢桃園市政府警察局中壢分局
    關於受理告訴人張進興報案遭妨害自由之情形，桃園市政府
    警察局中壢分局函覆略以：查無相關卷證資料等語，有桃園
    市政府警察局中壢分局110年12月1日中警分刑字第11000721
    93號函在卷可稽（見他6985卷一第237頁），是除告訴人張
    進興之指述外，本案查無其他補強證據以擔保其指證、陳述
    確有相當之真實性，自不得僅憑告訴人張進興之單一指訴，
    即認被告徐進宗涉有刑法恐嚇危害安全罪責。至告訴人張進
    興雖稱員警並無相關查緝卷證，乃係因告訴人張進興報案時
    並不知被告徐進宗之真實姓名等語，然依照員警辦案之實務
    經驗，一般被害人遭不知名、不認識之他人突如其來之不法
    侵害案件，所在多有，然員警並不會因嫌疑人身分、姓名、
    所在不明而無法查緝，是桃園市政府警察局中壢分局之員警
    自無因告訴人張進興報案時不知嫌疑人之真正姓名，而有無
    法繼續追緝該案之可能。再觀諸上開臺灣桃園地方檢察署檢
    察官之函詢內容，乃係詢問「告訴人張進興」報案之相關資
    料，並檢附「告訴人張進興報案遭妨害自由」之刑事案件報
    案三聯單1紙為據（見他6985卷一第193、237頁），通篇未
    提及告訴人張進興提告恐嚇危害安全之人究竟為「徐進宗」
    或是「徐柏敬」，故桃園市政府警察局中壢分局亦無因告訴
    人張進興報案時未告知被告徐進宗之真正姓名，而錯認本案
    查無相關卷證資料之可能。是以，告訴人張進興雖執其報案
    三聯單指證被告徐進宗對其犯恐嚇危害安全犯行，然此已遭
    被告徐進宗所否認，復別無其他相符之補強證據可佐，實難
    僅憑告訴人張進興之上開證述遽為不利於被告徐進宗之認定
    。
　㈡被告徐進宗、范倚瑄、許美香涉犯詐欺取財罪部分：
　  告訴人張進興、蔡昀臻雖指稱被告徐進宗、范倚瑄、許美香
    於民事訴訟程序中否認曾受償1,150萬元（臺灣新北地方法
    院103年度重訴字第875號、臺灣高等法院104年度重上字第1
    142號、最高法院109台上字第289號等案件），因而致承辦
    上開案件之法官陷於錯誤而為不利於告訴人2人之判決云云
    ，然查，被告徐進宗、范倚瑄、許美香本於其民事案件被告
    之訴訟上身分，於民事訴訟程序中所為之陳述，要屬訴訟上
    之攻擊防禦方法，採信與否，尚待承審法官參酌全卷相關事
    證而為判斷，且民事判決之結果，本係承審法官依據雙方當
    事人陳述之內容、卷內事證資料，斟酌全辯論意旨及調查證
    據之結果，依其自由心證所為之判斷，其中臺灣高等法院10
    4年度重上字第1142號、最高法院109台上字第289號2案件甚
    且需經合議庭法官評議後始能決議判決結果，實難僅憑被告
    徐進宗、范倚瑄、許美香於民事訴訟程序中所為之上開陳述
    ，即認承審法官有何信以為真、陷於錯誤，因而為前開不利
    告訴人2人之判決等情，而與刑法之詐欺取財罪之構成要件
    有間。
五、綜上所述，本件告訴人張進興、蔡昀臻指訴被告3人涉犯上
    揭罪嫌，經本院依職權調閱前開偵查卷宗，由卷內資料判斷
    ，均無客觀之積極證據足資證明，是尚未達於起訴之門檻。
    原檢察官以不能證明被告3人有上揭行為由而為不起訴處分
    ，臺灣高等法院檢察署復以相同理由駁回再議之聲請，認事
    用法，均無不當。聲請意旨徒執前詞，認被告3人涉有前揭
    犯嫌，對於原處分及再議處分多加指摘求予交付審判，並無
    理由，依法應予駁回。
據上論斷，應依刑事訴訟法第258條之3第2項前段，裁定如主文
。
中    華    民    國    111     年    6    月   2     日
                  刑事第十六庭審判長  法  官  游紅桃
                                      法  官  林蕙芳
                                      法  官  呂宜臻
以上正本證明與原本無異。
不得抗告。
        　　　　　　　　　　　　　　　書記官　黃心姿
中　　華　　民　　國　　111 　年　　6 　　月　　10　　日